臺灣高等法院刑事判決　　　　　　　　　　　　　九十三年度上重更(二)字第一號
　　上　訴　人
　　即　被　告　丙○○
　　　　　　　　　　　　（另案於臺灣臺北監獄執行中）
　　　　　　　　丁○○
　　共　　　同
　　選任辯護人　舒建中律師
　　　　　　　　劉大新律師
右上訴人，因毒品危害防制條例案件，不服臺灣臺北地方法院，九十年度重訴字第一
五號，中華民國九十一年九月二十七日第一審判決（起訴案號：臺灣臺北地方法院檢
察署九十年度偵字第一六０七六、一六八八六號、併辦案號：臺灣板橋地方法院檢察
署八十九年偵字第一九四四０號、臺灣士林地方法院檢察署九十年偵字第七四六九號
）提起上訴，經判決後，由最高法院第二次發回更審，本院判決如左：
    主  文
原判決關於丙○○、丁○○販賣第一級毒品部分暨定執行刑均撤銷。
丙○○、丁○○共同連續販賣第一級毒品，丙○○，累犯，處有期徒刑拾肆年；丁○○處有期徒刑捌年。扣案如附表一編號一、四、八所示之第一級毒品海洛因均沒收銷
燬之，扣案如附表一編號二、三、五、六、七、九至十一及裝置上開海洛因之包裝袋
等物均沒收；販賣毒品所得財物新臺幣壹萬陸仟元沒收之，如全部或一部不能沒收時
，以其財產抵償之。
    事  實
一、丙○○前因重利案件，經本院判處有期徒刑八月確定，於民國八十八年九月三十
    日執行完畢。
二、丙○○化名「簡先生」（施用第一級及第二級毒品部分；已另案裁定觀察、勒戒
    ，因有繼續施用毒品傾向，並另入戒治處所施以強制戒治；另犯持有第二級毒品
    部分，業經判處有期徒刑二年六月確定），於八十八年間曾經營超級商店，僱用
    綽號「大咪」之丁○○（另犯持有第二級毒品部分，業經判處一年六月確定）為
    其店員，嗣發展為男女朋友關係，二人竟共同基於營利販賣第一級毒品海洛因之
    概括犯意聯絡與行為分擔，於不詳時、地向不詳年籍姓名之人販入數量不詳之海
    洛因，嗣於八十九年八月間，經乙○○、張立錡（原名張垂寬）以000000
    0000號行動電話與化名「簡先生」之丙○○約定臺北縣板橋市○○路、實踐
    路口超級商店前及同市○○路、重慶路口超級商店前等處為交貨地點，與欲購買
    海洛因之數量、價格，由丙○○以每包新臺幣（下同）二千元至五千元之價格，
    連續五次將重量不等之海洛因販賣予乙○○及張立錡，其中一次並指示丁○○將
    賣出之海洛因交付乙○○與張立錡，共計得款一萬六千元。丙○○與丁○○又承
    前概括犯意聯絡與行為分擔，於同年九月二十五日上午九時許，以同上方式與乙○○、張立錡相約在上開忠孝路、實踐路口超級商店前交貨，以七萬四千元之價
    格，將海洛因二包（毛重分別為八‧八公克及八‧四公克）販賣予乙○○及張立
    錡，而乙○○與張立錡二人因現金不足，乃由張立錡書立切結書，將其使用之九
    Ｇ─二九一九號自用小客車質押予丙○○。嗣於同日下午三時許，乙○○及張立
    錡在桃園縣龜山鄉○○路三十一號前，為警當場在張立錡身上扣得上開甫購得、
    尚未施用之海洛因，供出毒品係向自稱「簡先生」者購得，警員乃於同年十月十
    一日將當時正執行觀察、勒戒之乙○○借訊外出，由乙○○尋得當時交保在外之
    張立錡，張立錡在警員授意下，再以上開行動電話聯絡丙○○，佯稱欲購買價值
    二千元之海洛因，並表示將償還先前賒欠之購毒款項七萬四千元以贖回其質押之
    自用小客車。二人相約於同日下午六時許，在上開板橋市○○路、實踐路口超級
    商店前交貨。丙○○即承前犯意，並與其子潘子明（此部分已另行移送檢察官偵
    辦）共同基於營利販賣第一級毒品海洛因之犯意聯絡與行為分擔，指示潘子明將
    如附表一編號一所示之海洛因一小包藏置於張立錡之上開自用小客車置物箱內，
    依約將該汽車駛往上址等待張立錡前來取貨、交款，經警當場查獲潘子明，乃未
    成交。警員旋由潘子明帶同返至同市○○路二三七號四樓丙○○與丁○○租住處
    ，逮獲丁○○，並扣得丙○○所有如附表一編號二、三所示供量秤、分裝毒品之
    物品及張立錡簽具之切結書一紙，丙○○則趁隙逃逸。稍後警員並在上開張立錡
    自用小客車置物箱內搜扣得丙○○、潘子明擬售予張立錡如附表一編號一所示之
    海洛因一小包。
三、丁○○經檢察官予以交保開釋後，復與丙○○同在一起，二人仍承前販入海洛因
    轉售牟利之犯意，於九十年一月二十四日農曆新年後未久，由丙○○多次前往臺
    北縣土城市○○路與裕民路口、新店市○○路與建國路口或民族路口及國道三號
    高速公路新店交流道下等處，以每臺兩十萬元至十二萬元不等之價格，向姓名年
    市○○街三十九巷五號三樓及四樓租處藏放，於九十年七月十七日下午五時三十
    分許，經警在上址查獲，並扣得其等所有供販售用之如附表一編號四至七所示之
    海洛因、分裝袋、磅秤等物。丁○○旋又獲檢察官予以交保開釋，丙○○則於同
    年八月三日觀察、勒戒完畢出所，二人復承前概括犯意，又於同月四日前往高雄
    某處共同向不詳年籍姓名之人販入如附表編號八所示之海洛因，於九十年八月五
    日下午四時五十分許，將其中一小包海洛因藏放在丁○○所著底褲內，其餘毒品
    一大包則藏置於丁○○隨身攜帶之背包內，共乘丙○○駕駛之ＨＤ─八四三三號
    自用小客車，在國道三號高速公路北向十七公里處，因無法發動停放路旁，為警
    盤檢查扣得如附表一編號八至十一所示之毒品及其等所有供販賣毒品用之磅秤、
    夾鏈袋、藥鏟等物。
四、案經臺北市政府警察局大安分局報告臺灣臺北地方法院檢察署檢察官偵查起訴，
    及桃園縣政府警察局龜山分局報告臺灣板橋地方法院檢察署檢察官、臺北市政府
    警察局大安分局報告臺灣士林地方法院檢察署檢察官、國道公路警察局第六警察
    隊報告臺灣板橋地方法院檢察署檢察官移送併案審理。
    理  由
一、訊據上訴人即被告丙○○、丁○○對於分別化名「簡先生」及綽號「大咪」，原
    為超商老闆、店員關係，嗣發展為男女朋友同居關係，多次在住處或身上經警查
    獲第一級毒品海洛因等各情，均坦承不諱，互核相符，並有搜索筆錄及扣押物品
    目錄（七四六九號偵卷一九至二一頁）、扣押物品清單（同上卷八０、八二頁、
    七四六九號偵卷二０頁、一六０七六號偵卷四四、四六頁）、毒品照片（同上偵
    卷一六頁）附卷及該物品扣案可資佐證，各該毒品復經送驗無訛，有初步鑑驗報
    告單（七四六九號偵卷三五頁、二０八四號偵卷一三頁）、法務部調查局鑑定通
    知書（原審卷(二)七０頁、一六０七六號偵卷五０頁、一九四四０號偵卷五三頁）
    在案足徵。
二、被告二人雖均矢口否認販毒，辯稱純係自己吸用，因吸用量大，且一次買毒價格
    較便宜，故大量進貨云云，被告丙○○並另辯稱：張垂寬（即張立錡）向伊借錢
    ，以汽車質押，張某吸毒為警查獲，為將所質押之汽車取回，就供出伊販毒，且
    伊曾毆打張立錡，張立錡有挾怨報復之嫌云云；被告丁○○則另辯稱：伊不認識
    張立錡、乙○○云云。經查：
　甲、販毒予張立錡、乙○○部分
　　(一)關於警員如何經由張立錡、乙○○而查獲被告二人販毒之情，業據警員甲○○
  　　到庭供證：「我借提乙○○陪同我們去，：：由乙○○聯絡張立錡，再由張立
　    錡打電話給賣毒者，以釣魚方式查獲。張立錡要將上次買毒品所欠的錢還給對
      方，以便牽回（抵押）車子，又順便再向對方買毒品。」（本院卷九十三年二
      月二十日筆錄）核與另證人即承辦警員黃子龍所證述情節完全一致（原審卷(二)
      三九０、三九一頁），亦與證人乙○○所證：伊與男友張立錡（原名張垂寬）
      因持有毒品被警查獲，「張立錡在查獲當天就交保，我被羈押（按指執行觀察
      、勒戒），所以警察去借提我出來，到張立錡家：：去找張立錡，警察有要張
      立錡打電話給簡先生。」（本院卷九十三年四月七日筆錄）相符，當次佯為買
      毒之張立錡在警詢時亦指稱：「我於八十九年十月十一日下午：：到臺北縣板
      橋市○○路配合警方查緝毒販：：當時我打手機給丙○○，告訴他要以七萬五
      千元去拿車，並佯稱要以新臺幣二千元向丙○○購買毒品，丙○○答應要交易
      ，並告訴我，他將會叫一名小弟將車開到板橋市○○路與實踐路口福客多超商
      交易，並把毒品放在車內駕駛座左前方置物盒內。」（一九四四０號偵卷三三
      頁反面）在原審仍稱：「（問：你八十九年十月十一日這天，你有配合警察打
      電話叫上游出來？）是，當時我打電話給丙○○。」「（問：何人接電話？）
      丙○○。」「（問：電話中你如何說？）我說我要買二千元海洛因，他說好，
      我還說要把車子贖回來，我們有約地點，約在同樣的地點，就是那一帶，他說
      到那裡打電話給他，我到那裡，有打電話給他，我看到一位年輕人出來，這位
      年輕人我不認識，但他走過來有跟我打招呼，就是給我暗示，我就跟警察說可
      能是他，警察就動手。」（原審卷(三)二八六頁）要與當場被警逮獲之販毒共犯
      即被告丙○○之子潘子明所供：「（問：於何時？在何地為警查獲？）於八十
      九年十月十一日：：在板橋市○○路、實踐路之便利超商為警查獲。」「（問
      ：查獲情形為何？）：：我朋友阿華（此部分詳後述）就叫我拿車鑰匙至該地
      交給一個瘦瘦黑黑的男子，並稱我到的時候自然會有人和我碰頭，並於車內起
      獲一小包海洛因（含袋重零點四公克）。」（一九四四０號偵卷一五頁反面）
      相合，潘子明雖一度諉稱「阿華」即為危少華（同上偵卷一六頁反面），但嗣
      後在本院更(一)審時已坦承：「當天我父親確實有叫我開車還給人家，車上有沒
      有毒品我不知道，我到現場等了很久，結果就遇到警察，警察就對我搜身，並
      將我的車鑰匙拿走。」（本院更(一)卷九六頁）「當天我有開車過去，因為張立
      錡有向我爸借錢，我只是開車去還而已，我並不是去交付毒品。」（本院更(一)
      卷二０八頁）被告丙○○亦坦供伊確有拿鑰匙叫潘子明開車去便利商店還給車
      主（原審卷(三)一二一頁、本院上訴卷一００頁），足見被告丙○○確有接獲張
      立錡之電話，並指示潘子明將張立錡所質押之汽車（此部分詳後述）駕往約定
      地點，警員因此逮獲潘子明，並在車內搜出毒品扣案無訛。
　　(二)上開經警在張立錡所使用而質押予被告丙○○之汽車置物箱內查獲之毒品，淨
  　　重為０‧一一公克，有法務部調查局鑑定通知書一份在卷（一九四四０號偵卷
    　五三頁）可徵，而毛重為０‧四公克，亦經共犯潘子明供明，均如前述，當時
      市價約為一、二千元，復據警員甲○○證述在案（本院卷九十三年二月二十日
      筆錄），足認確有以釣魚方式釣出毒販之事，只因佯為買毒之張立錡原無購買
      真意而不能成交，此次僅能認屬販毒未遂階段，允宜敘明。張立錡嗣後改稱該
      毒品係伊以前吸用所剩殘渣，非共犯潘子明帶來擬販售之物云云（本院更(一)卷
      一六三頁），衡以張立錡係向被告買毒欠債，而以其車質押（此部分詳見後述
      ），如何會有殘渣遺留車上？何況該毒品數量恰為一包，市價達一、二千元，
      有如前述，如何能謂係「殘渣」？尤其證人危少華、孫永舜直承確有在事後為
      張立錡供出丙○○販毒，而毆打張立錡（本院更(一)卷一六六頁），在在顯示張
      立錡之翻供，無非曲意迴護被告之詞，核無可採，亦予指明。
　　(三)關於張立錡、乙○○先前向被告二人買毒之情形，據證人乙○○證稱：其共向
  　　「簡先生」購買海洛因五次，每次購買金額約二千元、三千元到五千元，先以
    　0000000000號行動電話與之聯絡，都在臺北縣板橋市○○路、實踐
      路之便利超商前交易。其與張立錡於八十九年九月二十五日因施用毒件案件為
      警查獲，當天曾向「簡先生」購買海洛因十七點二公克，價值七萬四千元，就
      把張立錡之汽車質押，並簽立切結書，切結書有些內容是伊想的，故伊記得。
      「簡先生」之前曾叫一名女子將毒品交給伊一次，於八十九年九月二十五日這
      名女子亦曾與「簡先生」一起將毒品交給伊與張立錡。八十九年十月十一日警
      方借提伊出去，當天警方有在「簡先生」住處搜獲證件，經伊指認證件及丙○○與丁○○查獲時照片，「簡先生」確定就是丙○○，當天經警查獲之丁○○
      就是曾交付海洛因給伊之女子等語（一九四四０號偵卷三一頁反面至三二頁，
      原審卷(二)三七八至三八一、三八六頁），在本院更(二)審仍證稱：確曾與男友張
      立錡一起向「簡先生」購買毒品，張立錡並曾因買毒而將車質押予「簡先生」
      等語（本院更(二)卷九十三年四月七日筆錄），並有該切結書一份在案（一九四
      四０號偵卷三七頁）可資佐證；而張立錡亦指證：伊與乙○○打行動電話與自
      稱「簡先生」的丙○○聯絡，每次丙○○都指定到臺北縣板橋市○○路、實踐
      路口超商前交易。我們於八十九年八月間共交易四至五次毒品，每次代價為三
      千元至四千元，（一九四四０號偵卷三四頁）並明確指出其中一次係由綽號「
      大咪」之丁○○拿毒品過來（原審卷(三)二八五、二九０頁）。八十九年九月二
      十五日上午九時許與乙○○向潘進買海洛因十餘公克，因為乙○○吸食毒品沒
      錢，將其車牌號碼九Ｇ─二九一九號自用小客車質押予丙○○換海洛因吸食（
      一九四四０偵卷三三頁反面、原審卷(三)二八五頁）。我跟丙○○第一次介紹認
      識時，就說以後如果要交易，就都在那裡忠孝路、重慶路口福克多處，還有一
      個是下面一個路口的便利商店，電話中都不要提地點，就在那裡。（原審卷(三)
      二八七、二九一頁），該二證人於八十九年九月二十五日經警查獲，並扣得海
      洛因等情，復有臺灣桃園地方法院檢察署八十九年度毒偵字第五一八七號、第
      五一九四號偵查卷影本二宗存卷可參，足見並無誣陷被告之事。
　　(四)關於被告丙○○所辯伊係單純借錢予張立錡而收受其車為質，與販毒無關，張
　　　立錡係因遭人毆打而含憤誣陷伊販毒一節，參以其先前於原審調查時係供稱該
　　　車為伊向張立錡所借用，並打算向張立錡購買云云（原審卷(三)一二二、一二三
  　　頁）已有矛盾，復未舉出張立錡向其借款之事證，再參以扣案被告所稱之借款
      帳單（此部分詳後述），亦無張立錡借錢之記載，可見所稱借錢、借車云云，
      自不足採。再者，證人張立錡於原審調查時證稱：被告丙○○有找人修理伊，
      伊在法庭上會害怕，丙○○也知道伊家在那裡等語（原審卷(三)二八七頁）參以
      上開證人危少華、孫永舜所供係因張立錡指稱丙○○販毒而修理張立錡等語（
      本院更(一)卷一六六頁），足見係案發後，因張立錡供出毒品來源，引發被告丙○○不悅，找人修理張立錡，致張立錡於法院調查時不敢說出實話，而非被告
      無端毆打張立錡於先，引發張立錡挾怨報復於後，是被告丙○○上開所辯，倒
      果為因，要與事實不符，亦無可信。
　　(五)關於被告丁○○不認識乙○○一節，雖證人乙○○曾稱：以前未見過被告丁○○（原審卷(二)三八三頁），但旋即改稱：「有認得她，我有見過她，警察局講
    　的實在，我現在想想，確實有跟她買過毒品。」「向她買過毒品一次，另她跟
      潘先生來一次，總共二次，所以實際上她交毒品給我是一次。」（同上卷三八
      四頁），即已明確指證被告丁○○有交付毒品，是先前證言當係因未經思慮所
      為之證言，尚難採為被告丁○○有利認定之依據，該證人嗣在本院更(二)審供稱
      ：太久了，不記得有無見過被告丁○○等等（本院更(二)卷九十三年四月七日筆
      錄），尚難認屬實情，亦不足資為有利於被告丁○○認定之依據，附此敘明。
　　(六)關於張立錡、乙○○向被告買毒之次數，該二人分別於警訊、偵查及審理中所
  　　陳之次數雖有差異，然其等所稱被告販賣海洛因之基本事實則同一，是本院認
    　證人乙○○於警訊中所供稱五次（五一八七號偵卷二六頁反面），及證人張立
      錡於警訊中所稱四至五次，與案發時較為接近，應較具真實而可採，則被告丙○○、丁○○販賣海洛因予證人乙○○、張立錡交易之次數共六次，前五次每
      次價額二千元至五千元不等。又因證人乙○○、張立錡對價額部分已追憶不清
      ，應以最有利於被告之方式計算，即代價五千元、四千元、三千元者各一次，
      餘者為二千元，認被告前五次販賣毒品所得為一萬六千元。至被告丙○○第六
      次販賣海洛因予乙○○及張立錡之價額，證人張立錡、乙○○於偵查及原審中
      ，或稱七萬元整，或稱七萬四千元，或稱七萬五千元，然依扣案之切結書已明
      載為七萬四千元（一九四四０號偵卷三七頁），核與證人乙○○於警訊中所供
      七萬四千元相符（五一八七號偵卷二六頁反面），堪可採認。惟因其二人未給
      付款項，而係以汽車質押，嗣又將汽車取回，故不計入販賣毒品所得。至於該
      二人雖互指對方係實際出面買毒者，無非懼害遭人報復而推諉，仍應認其二人
      一起購買，允宜說明。另外，本件因被告等人均否認販賣毒品，而難查清被告
      等如何販入及於賣出間有何價差可資圖利，惟販賣毒品海洛因係屬重罪，被告
      等苟未獲利，焉有可能販賣毒品予證人乙○○、張立錡，是被告等應有藉販賣
      毒品海洛因而獲利之情事，應堪認定。
　　(七)共犯潘子明帶同警員返回被告住處查獲情形，業據證人即承辦警員黃子龍（原
  　　審卷(二)三九二、三九四、三九六頁）、甲○○（本院更(二)卷九十三年二月二十
    　日筆錄）證述歷歷，被告二人亦直認該處係其等當時所租作為同居之住處無虛
      ，被告丁○○且坦稱：該屋內被警查獲電子秤一台、分裝袋兩大包、上開切結
      書等物（一九四四０號偵卷八頁反面、原審卷(三)一００頁），核與潘子明（一
      九四四０號偵卷一七頁）、在場之高元興（同上卷二五頁）所述相符，丁○○
      甚且指陳：「電子秤、分裝袋也是丙○○的。」（原審卷(三)一０一頁）益見被
      告等有販售毒品之事，否則何須準備販售常用之電子秤及大量分裝袋！至於同
      時查扣之安非他命及吸食器，只能證明被告等有持有該第二級毒品或施用該第
      二級毒品之情，尚不生與其等販賣第一級毒品之事具有想像競合犯關係，附此
      指明。
　乙、八十九年七月十七日被查獲情形
　　(一)當時被告二人係租住於臺北縣汐止市○○街三九巷五號，經警搜扣得海洛因三
  　　包、中型磅秤一台、電子磅秤一台、塑膠分裝袋一七０個，為被告二人一致供
    　認不諱（七六四九號偵卷三０、三四、一０三、一二六、一九九頁），核與證
      人即承辦警員蔡進福所述查獲情形相符（原審卷(四)二二頁）。
　　(二)被告丙○○雖曾否認上開諸物係伊所有，嗣又坦承伊於九十年一月二十四日農
  　　曆新年後未久，多次前往臺北縣土城市○○路與裕民路口、臺北縣新店市○○
    　路與建國路口或民族路口及國道三號高速公路新店交流道下等處，向姓名年籍
      均不詳綽號「阿菊」、「妹仔」之女子等人販入海洛因，（原審卷(四)一一九至
      一二一頁），核與被告丁○○直指：伯爵山莊警察扣得的物品是丙○○的等語
      （同上卷一六八頁）相符，足見其二人一度推稱毒品係綽號「寶貝」或「阿吉
      」之林立會所有云云，要無可信，何況林立會堅稱伊不曾去過上址，不可能在
      伯爵山莊留下毒品等語（原審卷(三)一八七至一八九頁）。惟該二人既同居、同
      進、同出，自屬同財共居，應認上開諸物係其二人所共同所有。
　　(三)至於查獲經過，係臺北市政府警察局大安分局人員於九十年七月十七日下午五
  　　時三十分，持臺灣士林地方法院法官簽發之九十年聲搜字第十號搜索票進入被
    　告丙○○臺北縣汐止市○○街三十九巷五號一樓至四樓執行搜索。經核上開搜
      索票記載受搜索人姓名固為「潘進龍」、搜索範圍則包括「處所：臺北縣汐止
      市○○街三十九巷五號一樓至四樓及其陽台、樓梯間、車牌號碼ＨＤ─八四三
      三號自用小客車；身體：犯罪嫌疑人潘進龍之身體」、有效期間為「九十年七
      月十七日下午三時起至同年月十九日下午五時止」，有該搜索票一份存卷（七
      四六九號偵卷一七頁）可稽，是臺北市政府警察局大安分局執票執行搜索之人
      員自得於搜索票有效期間逕行搜索上開處所及犯罪嫌疑人之身體，且不論搜索
      處所是否為犯罪嫌疑人潘進龍本人之住居所。觀諸本案臺北市政府警察局大安
      分局搜索上址處所之時間為九十年七月十七日下午五時三十分，係在上開搜索
      票有效期間內，搜索之處所為臺北縣汐止市○○街三十九巷五號三樓、四樓，
      並未逾越搜索票所記載之搜索範圍，臺北市政府警察局大安分局持該搜索票執
      行搜索，自無何違法之處。從而，被告丙○○一度辯稱搜索違法云云，尚乏依
      據。
　　(四)衡以此次被查獲之海洛因純度高、數量大，有法務部調查局鑑定通知書在案（
  　　原審卷(二)七０頁）可憑，又有販毒常用之磅秤、分裝袋，其中磅秤有二台、分
    　裝袋多達一七０個，有該物扣案可查，證人即另承辦警員陳柏青證稱：「當時
      在伯爵山莊查到粉末比較多，是已經處理過，我們現場還有看到工具，當時不
      了解做什麼用，後來才瞭解，一般他們是用粉碎機攪拌成粉末。」「在伯爵山
      莊看到的是粉末狀的，以及粉碎的工具，那種充氣的設備可以用來加工粉碎。
      」「（問：當場有無扣案那個工具？）沒有：：我們當時不了解那是什麼。」
      「（問：後來如何知道那個工具可以用來粉碎？）同事在檢討的時候，才知那
      個工具：：若接在粉碎機上可以用來粉碎海洛因磚。」（原審卷(三)二四０頁）
      要與被告丙○○供承係買入塊狀海洛因（原審卷(四)一二二頁）及查獲之海洛因
      呈粉狀，有上開鑑定通知書可供對照之情相符，參證以觀，可認被告等係為販
      售毒品牟利而販入毒品，再參以被告二人自前次至下次（詳後述）查獲時，始
      終同居、相隨，可認其二人共同購入、持有大量第一級毒品而伺機求售。
　　(五)至於此次固亦同時被警查扣得安非他命及吸食器，亦僅能認被告二人有持有第
　　　二級毒品或施用該毒品之情，不生與其二人共同販賣第一級毒品之事具有想像
　　  競合犯關係，併予敘明。
　丙、八十九年八月五日被查獲情形
　　(一)被告丁○○對於其與被告丙○○在高速公路上因車無法發動，經警盤查而查獲
　　　在其手提袋藏置海洛因一大包、一小包，並有電子秤一台、塑膠袋（拉鏈夾）
　　　二號袋八九只、三號袋四一只、一號袋四五只、四號袋四六只、五號袋六六只
　　　、藥鏟一只已在警訊時坦承不諱（一六０七六號偵卷五、六頁），在本院更(二)
 　　 審時亦坦認不虛，並直認另在其底褲經警查獲藏置一包海洛因而掉落之情（本
      院更(二)卷九十三年二月六日筆錄），並有該毒品照片附卷（一六０七六號偵卷
      一六頁）及該物等扣案可資佐證。
　　(二)被告丙○○雖先否認該物與伊有關（同上偵卷一０頁反面），在原審指稱係林
  　　立會所遺留（原審卷(三)一三一頁），嗣在本院前審坦承：伊係在九十年八月三
    　日勒戒出所後，於翌（四）日南下高雄買得該海洛因等語（本院上訴卷一００
      頁、更(一)卷一六七頁），要與被告丁○○所供該毒品係屬被告丙○○所有（原
      審卷(四)一六八頁）之情無異，復經林立會否認上情，有如前述，足見被告丙○○先前否認有關及推稱係林立會所有云云，核係畏罪諉卸之詞，不足採信。
　　(三)衡以此番被查獲之毒品數量仍不少，並有販毒者常用之電子秤、塑膠夾鏈袋、
  　  藥鏟等配套用物，尤其夾鏈袋種類多，數量共多達二八七只，當非一般吸食所
      用，何況被告丙○○甫於稍早（八月三日）受觀察勒戒出所，為其所不諱言，
      足見已無繼續施用毒品傾向，從而，可認其此次再大量販入，無非仍係基於先
      行販售圖利之概括犯意為之，所辯係純供己施用云云，要屬避重就輕之語，難
      以採信。
　　(四)由於被告二人一直同居、同行，為其二人所不否認，在本部分查獲之初，被告
  　　丁○○坦稱毒品等諸物為伊所有，嗣則改稱係被告丙○○所有；而被告丙○○
    　在最早之初，否認與扣案諸物有關，嗣後再直認屬伊所有，已見前述，可見相
      互掩飾，恰如命運共同體，足認其二人係共同販入而共同持有及所有。
　　(五)至於此次雖同時亦被查獲安非他命，但既查無積極確證可證該安非他命係與海
  　　洛因同時為販賣而販入，自僅能認其持有安非他命之行為與販入海洛因而持有
    　、伺機銷售之行為，不生想像競合犯關係，允宜敘明。
　丁、綜合上述，被告二人既經多次查獲大量海洛因，且有販毒所用之磅秤、分裝袋
 　　 ，復據買毒之張立錡、乙○○指陳毒品交易情形，足見被告二人否認販毒，無
    　非畏罪之詞，不足採信，其二人犯罪事證已臻明確，犯行皆可認定。
三、按刑事法律所稱之「販賣」，並不以販入後復行售出為必要，只要係以販賣牟利
    之意思而販入，即屬販賣既遂。次按海洛因係毒品危害防制條例第二條第二項第
    一款規定之第一級毒品。故被告丙○○、丁○○於八十九年八月間及同年九月二
    十五日先後五次販賣海洛因予乙○○、張立錡之行為暨於九十年一月二十四日農
    曆新年後，向「阿菊」、「妹仔」等人販入海洛因及同年八月四日去高雄販入海
    洛因，核均係犯毒品危害防制條例第四條第一項之販賣第一級毒品罪；被告等於
    八十九年十月十一日販賣海洛因予張立錡、乙○○，為警查獲共犯潘子明，惟因
    張立錡、乙○○係配合警方之查緝，而與被告丙○○洽談買賣海洛因，並無買受
    之真意，且共犯潘子明亦未完成毒品交易即為警查獲，犯行即屬未遂，故應成立
    同條例第四條第五項、第一項之販賣第一級毒品未遂罪。被告等上開持有第一級
    毒品之低度行為，應為販賣第一級毒品之高度行為所吸收，不另論罪。被告二人
    就上開販賣第一級毒品行為，及其中八十九年十月十一日之販毒行為與潘子明間
    ，有犯意聯絡及行為分擔，均為共同正犯。被告二人多次販賣（包含販入）第一
    級毒品之行為，時間緊接，觸犯基本構成要件相同之罪名，顯係基於概括犯意反
    覆為之，應依連續犯規定論以販賣第一級毒品既遂一罪。惟販賣第一級毒品之罪
    ，本刑為死刑或無期徒刑，依刑法第六十四條第一項、第六十五條第一項規定不
    得加重其刑。被告丙○○前因重利案件，經本院判處有期徒刑八月確定，於八十
    八年九月三十日執行完畢，有臺灣高等法院檢察署刑案記錄簡覆表一件在卷可徵
    ，其於五年以內再犯本件之罪，依刑法第四十七條規定為累犯，但依上述說明，
    亦不得加重其刑。公訴人雖未就被告等販賣海洛因毒品予張立錡、乙○○部分起
    訴，惟此部分與已起訴之被告二人共同販入第一級毒品海洛因行為，具有連續犯
    裁判上一罪關係，此部分應為起訴效力所及，既經檢察官移送併辦，法院自得併
    予審究，附此說明。
四、原審予以論罪科刑，固非無見，惟查：(一)被告二人查無後述之販毒情事，原審竟
    併予論罪，認事用法難謂無誤；(二)被告等於八十九年十月十一日之販毒行為係屬
    未遂罪，原審論以既遂罪，亦有未合：(三)被告等售予張立錡、乙○○之二包共毛
    重十五‧二公克之海洛因，係在該買毒者之案件中扣押為證，並未在本案中扣押
    ，原審逕予宣告沒收，尚非合適。被告二人上訴意旨猶執陳詞否認犯罪，雖不足
    採，惟原判決此部分既有可議，自應由本院將此部分暨所定執行刑予以撤銷改判
    。爰審酌被告丙○○、丁○○明知海洛因具有成癮性，服用後會產生依賴性、耐
    藥性，且戒解不易，嚴重妨害人之身心健康，竟為圖一己之私利，仍販毒予張立
    錡、乙○○，固屬非是，然觀其等販毒之次數及金額均不多，若科以法定刑為死
    刑或無期徒刑之重典，情輕法重，尚嫌過苛，有失立法之本旨，故其等之犯罪情
    狀足使一般人憫恕，爰均依刑法第五十九條規定酌量輕其刑，且參之被告丁○○
    曾為被告丙○○之雇員，受被告丙○○指使行事，其犯罪情節未若被告丙○○嚴
    重，被告丙○○犯罪後復飾詞卸責，並無悔意，及其等犯罪之動機、目的、所參
    與之程度、犯後態度等一切情狀，各量處如主文第二項所示之刑。末查，扣案驗
    餘如附表所示之毒品海洛因，係屬查獲之毒品，應依毒品危害防制條例第十八條
    第一項前段規定，沒收銷燬之。附表所示其他物品，及裝置上開毒品所用之包裝
    袋均係供被告等所有，供販賣毒品所用之物，併依同條例第十九條第一項沒收之
    。另被告等販賣海洛因所得款項一萬六千元，係因犯罪所得之財產，依同條例第
    十九條第一項規定併予宣告沒收之，如全部或一部不能沒收時，以其財產抵償之
    。至於其他扣案之安非他命、吸食器，與本部分犯行無關，現金及存摺則不能證
    明係供本件犯罪所用或因本件犯罪所得，爰均不予諭知沒收，允宜說明。
五、公訴意旨另以：被告丙○○與妻吳碧玉、子潘子明、同居女友綽號「大咪」之被
    告丁○○，及綽號「松錦」、「阿華」姓名不詳之人，共同基於概括犯意，自九
    十年間不詳之日起，共組販賣海洛因集團。由丙○○、丁○○自同年四月間起，
    在不詳地，自不詳之人為供施用而購買併為供販賣而販入量、價均不詳之海洛因
    後，即為供彼等施用及意圖販賣而持有之，除以之施用外，丙○○、丁○○迭將
    附表二所列數量毒品，交潘子明於同月二十八日，推由潘子明在不詳地以所列金
    額，販賣表列數量之毒品與表列購買人，及由丙○○、丁○○二人將附表三所列
    毒品，交由不詳姓名之人「松錦」、「阿華」等人，於同日，在不詳地以所列金
    額，販賣表列數量之毒品與表列購買人。丙○○、丁○○復於同年六、七月間不
    詳時、地，向不詳之人購入及販入量價不詳之海洛因，為供彼等施用及意圖販賣
    而持有之，於附表四所列九十年六月二日至七月十三日間之日，在不詳地以所列
    金額，販賣表列數量之毒品與表列購買人。上開交易，均由丁○○記帳管銷之。
    丁○○遭查捕於同年七月十八日具保後，又聯繫吳碧玉、潘子明繼續毒品買賣之
    業，經吳碧玉於同月十九日左右，由不詳財源處取得資財八十二萬元交付丁○○
    ，經丁○○於該十九日（星期四）交付與綽號「阿華」不詳姓名人販入海洛因及
    安非他命（此第二級毒品部分已經判罪確定），並經丁○○於該日至同月二十四
    日間，將購得之部分毒品安非他命一公斤、海洛因半兩交付與吳碧玉、潘子明共
    同持有，並販賣與不詳姓名之人，至同八月二十一日十九時三十分許，經警據持
    搜索票，在吳碧玉、潘子明母子所居臺北縣新店市○○路五十七號三樓住處吳碧
    玉衣櫃查獲尚未賣出之餘貨海洛因十一包（毛重三百四十點一公克，淨重三百三
    十二點六公克）、販毒工具電子秤一臺、分裝袋九十個。因認被告丙○○、丁○○此部分亦共同涉犯違反毒品危害防制條例第四條第一項之販賣第一級毒品罪嫌
    云云。
　(一)公訴人認被告二人共犯此部分販賣第一級毒品罪嫌，無非係以扣案之記帳單八張
  　、歷次查獲之毒品、販賣工具、潘子明、葉怡君之供述，及葉怡君代書潘子明致
    丙○○之信函一紙，丁○○所寫之便簽一紙、丁○○名義供販毒資金用戶頭之世
    華銀行帳號000000000000000000存摺一本等為其論據。
　(二)訊據被告二人均堅決否認有此部分犯行，被告丙○○辯稱：扣案之帳冊係伊從事
  　黃金買賣及放高利貸叫丁○○與吳碧玉幫其記帳等語；被告丁○○則以：伊不曾
    打電話叫潘子明寫信給丙○○，亦不知丙○○叫伊記載扣案帳冊內容之意義為何
    等語。
  (三) 經查：
    1.扣案之記帳單八紙（見七四六九號偵卷四六頁至四八頁），據被告丙○○供稱
      係伊指示被告丁○○所記載，被告丁○○亦坦承該卷第四六頁、四八頁及四七
      頁編號一之記帳單係其所記載（原審卷(三)一０四頁），而觀諸該卷四六頁記帳
      單編號三所載，其上記有Ａ、Ｂ、Ｃ、Ｄ、Ｅ等英文字及實、含國字暨計算程
      式；又同卷四七頁編號記帳單記載：「松錦」於（九十年）六月二日，Ｂ２
      小，另加借貸一千元及欠款一千元，共二萬元，付清等字」；同卷四六頁編號
      記帳單記載：「阿三」於（九十年）六月五日尚欠一千六百元，付清。六月
      六日取『Ａ１』及『Ｂ１大』，共九萬六千元，付清等字。再觀諸同頁編號
      記帳單記載：（九十年）七月十二日「阿牛」（１）一萬四千元、「白頭」（
      ２）二萬三千元、「再傳」（３）三萬元；七月十三日「阿牛」（半）七千元
      、「阿泰」（半）七千元、「竹子」（０‧九）五千元等字，而同卷四八頁記
      帳單卻記載如附表五之情形，有各該記帳單可稽，將上開記帳單互相對照比較
      ，實難得知Ａ、Ｂ真確之意義為何，倘臆測「Ａ」者係指安非他命，「Ｂ」者
      係指海洛因，則Ｃ、Ｄ、Ｅ又代表何意？是自不得逕稱「Ａ」者係指安非他命
      、「Ｂ」者係指海洛因，進而推論上開扣案之記帳單係記載販賣毒品之情狀，
      從而前揭記帳單，尚難據為對被告等不利之證據。
    2.關於葉怡君代寫潘子明致丙○○之信函一節：該紙信函雖係自被告丙○○之子
      潘子明房間扣得，潘子明並供稱係其指示不知情之女友葉怡君所撰寫，且經證
      人葉怡君於原審調查時到庭結證屬實（原審卷(三)三一七頁），然其上所載Ａ、
      Ｂ等字所代表之真確意義為何，如前所述，尚難得知，是自不得執此逕謂被告
      等有共同販賣第一級毒品之犯行。
　　3.又觀諸被告丁○○所寫之便簽（一六０七六號偵卷二０頁），其上僅記載：「
  　　七月十九日華拿八十二萬，七月二十日華給Ａ１大Ｂ半大，七月二十二日華拿
    　Ａ２」等字，由此記載之內容亦難以推得如起訴書所載，七月十九日（按係九
      十年，後同）吳碧玉、潘子明交付丁○○八十二萬元轉給「華叔」其人購買毒
      品、七月二十日、七月二十二日由「華叔」先後交給部分毒品之情形，亦不得
      採為對被告等不利之證據。
　　4.再者，遍查全卷關於此部分買主、非法販賣之數量、價額及獲利多寡等資料，
  　　均付闕如，是亦無任何積極證據足以證明此部分被告等確有以營利為目的而販
    　入毒品或將之售出之共同販賣毒品犯行。至此部分扣案之電子秤、分裝塑膠袋
      等，亦無法證明係供被告等販賣毒品之用，自不得憑以推論被告有檢察官所指
      此部分之販賣海洛因犯行。
　　5.被告丙○○就記帳單上所載之內容，雖先推稱不知，後又稱係放高利貸，更迭
  　　不一；對被告丁○○所寫便簽之意涵，亦無法自圓其說，然被告無自證無罪之
    　義務，縱被告等之供述有歧異出入，亦不得以被告等所辯不可採信，即推認被
      告等確有此部分販賣毒品罪行。
　　6.此外，別查無其他積極、確切之據證足以證明被告二人有此部分被訴之犯罪情
  　　事，此部分核屬不能證明被告等犯罪，惟因公訴人認此部分與前開論罪部分具
    　有連續犯裁判上一罪關係，此部分爰不另為無罪之諭知。此部分扣案之物亦乏
      宣告沒收之依據，均併予敘明。
據上論斷，應依刑事訴訟法第三百六十九條第一項前段、第三百六十四條、第二百九
十九條第一項前段，毒品危害防制條例第四條第一項、第十八條第一項前段、第十九
條第一項，刑法第十一條前段、第二十八條、第五十六條、第四十七條、第五十九條
，判決如主文。
本案經檢察官邱美育到庭執行職務。
中　　　華　　　民　　　國　　九十三　　年　　　四　　　月　　二十一　　日
                              臺灣高等法院刑事第十四庭
                                  審判長法  官　陳　祐　輔
                                        法  官　陳　國　文
                                        法  官　洪　昌　宏
右正本證明與原本無異。
如不服本判決，應於收受送達後十日內向本院提出上訴書狀，其未敘述上訴之理由者
並得於提起上訴後十日內向本院補提理由書（均須按他造當事人之人數附繕本）。
                                        書記官　廖　月　女
中　　　華　　　民　　　國　　九十三　　年　　　四　　　月　　二十六　　日
附錄：本案論罪科刑法條全文
毒品危害防制條例第四條
製造、運輸、販賣第一級毒品者，處死刑或無期徒刑；處無期徒刑者，得併科新臺幣
一千萬元以下罰金。
製造、運輸、販賣第二級毒品者，處無期徒刑或七年以上有期徒刑，得併科新臺幣七
百萬元以下罰金。
製造、運輸、販賣第三級毒品者，處五年以上有期徒刑，得併科新臺幣五百萬元以下
罰金。
製造、運輸、販賣第四級毒品者，處三年以上十年以下有期徒刑，得併科新臺幣三百
萬元以下罰金。
製造、運輸、販賣專供製造或施用毒品之器具者，處一年以上七年以下有期徒刑，得
併科新臺幣一百萬元以下罰金。
前五項之未遂犯罰之。
附表一
┌──┬───────┬──────┬──┬──────────────┐
│編號│品　　　　　名│數　　　　量│單位│備　　　　　　　　　　　　註│
├──┼───────┼──────┼──┼──────────────┤
│ 一 │海 洛 因      │　０‧一一  │公克│一第一級毒品　　　　　      │
│    │              │      　    │  　│二淨重（一小包）　　        │
├──┼───────┼──────┼──┼──────────────┤
│ 二 │電子磅秤      │  　 一   　│ 個 │　　　　　　                │
├──┼───────┼──────┼──┼──────────────┤
│ 三 │分 裝 袋      │  　 二   　│大包│　　　　　　　              │
├──┼───────┼──────┼──┼──────────────┤
│ 四 │海 洛 因      │七三０‧０一│公克│同編號一（裝成十六包）      │
├──┼───────┼──────┼──┼──────────────┤
│ 五 │分 裝 袋      │   一七０   │ 個 │　　　　　　　　　　　      │
├──┼───────┼──────┼──┼──────────────┤
│ 六 │中型磅秤　    │   　一     │ 個 │　　　　　　                │
├──┼───────┼──────┼──┼──────────────┤
│ 七 │電子磅秤　    │   　一     │ 個 │　　　　　　                │
├──┼───────┼──────┼──┼──────────────┤
│ 八 │海 洛 因　    │   二一三   │公克│同編號一（一大包、一小包）  │
├──┼───────┼──────┼──┼──────────────┤
│ 九 │電子磅秤　    │   　一     │ 台 │　　　　　　                │
├──┼───────┼──────┼──┼──────────────┤
│ 　 │　　　　　　　│   　　　   │ 　 │一號袋四五個、二號袋八九個、│
│ 十 │夾鏈袋（塑膠）│ 　二八七　 │ 個 │三號袋四一個、四號袋四六個、│
│ 　 │　　　　　　　│ 　　　　　 │ 　 │五號袋六六個　　　　　　　　│
├──┼───────┼──────┼──┼──────────────┤
│十一│藥　　鏟      │   　一   　│ 只 │　　                        │
└──┴───────┴──────┴──┴──────────────┘
附表二
┌────┬────┬────┬────┬─────┬─────┬───┐
│日　　期│時　　間│品　　名│記帳數量│購買者姓名│金　　　額│販賣人│
├────┼────┼────┼────┼─────┼─────┼───┤
│４月日│　　 1PM│安非他命│　　５個│　阿　火　│　　 90000│潘子明│
├────┼────┼────┼────┼─────┼─────┼───┤
│４月日│     1PM│海 洛 因│    半兩│  阿　火  │     45000│潘子明│
├────┼────┼────┼────┼─────┼─────┼───┤
│４月日│     1PM│海 洛 因│  　半兩│  妹　仔　│　　 45000│潘子明│
├────┼────┼────┼────┼─────┼─────┼───┤
│４月日│     1PM│海 洛 因│零點五克│  敏　雄  │      3000│潘子明│
├────┼────┼────┼────┼─────┼─────┼───┤
│４月日│     6PM│海 洛 因│    半錢│  阿　勇  │      7000│潘子明│
└────┴────┴────┴────┴─────┴─────┴───┘
附表三
┌────┬────┬────┬────┬─────┬─────┬───┐
│日　　期│時　　間│品　　名│記帳數量│購買者姓名│金　　　額│販賣人│
├────┼────┼────┼────┼─────┼─────┼───┤
│４月日│　　 6PM│安非他命│　　７克│　錦　Ｘ　│（未記錄）│松　錦│
├────┼────┼────┼────┼─────┼─────┼───┤
│４月日│     6PM│安非他命│    半兩│  阿　三  │      8500│松　錦│
├────┼────┼────┼────┼─────┼─────┼───┤
│４月日│     6PM│安非他命│  　２個│  阿　華　│　　 32000│阿　華│
├────┼────┼────┼────┼─────┼─────┼───┤
│４月日│     8PM│安非他命│　１６克│  華　Ｘ  │      9000│阿　華│
├────┼────┼────┼────┼─────┼─────┼───┤
│４月日│     6PM│海 洛 因│    ２錢│  阿　華  │     13000│阿　華│
├────┼────┼────┼────┼─────┼─────┼───┤
│４月日│ 10:35PM│安非他命│　　２個│  阿　華  │     32000│松　錦│
├────┼────┼────┼────┼─────┼─────┼───┤
│４月日│ 10:35PM│海 洛 因│　　２錢│  阿　華  │     13000│松　錦│
├────┼────┼────┼────┼─────┼─────┼───┤
│４月日│ 10:35PM│海 洛 因│零點３克│  錦　Ｘ  │      2000│松　錦│
├────┼────┼────┼────┼─────┼─────┼───┤
│４月日│ 10:35PM│海 洛 因│　　半錢│  阿　生  │     65000│松　錦│
├────┼────┼────┼────┼─────┼─────┼───┤
│４月日│ 10:35PM│安非他命│　　半個│  小　亮  │（未記載）│松　錦│
└────┴────┴────┴────┴─────┴─────┴───┘
附表四
┌──────┬──────┬───────┬───────┬─────┐
│日　　　　期│品　　　　名│記　帳　數　量│購 買 者 姓 名│金　　　額│
├──────┼──────┼───────┼───────┼─────┤
│　六月二日  │ 海　洛　因 │　　　　２小包│　 不　　詳   │      1900│
│            │            │              │              │另借款1000│
├──────┼──────┼───────┼───────┼─────┤
│  六月六日  │ 海　洛　因 │        ２小包│   不　　詳   │ 總價36000│
│            │  安非他命  │          １包│              │          │
├──────┼──────┼───────┼───────┼─────┤
│ 七月十三日 │  安非他命  │          半兩│   阿　　生   │      7000│
├──────┼──────┼───────┼───────┼─────┤
│ 七月十三日 │  安非他命  │          半兩│   阿　　泰   │      7000│
├──────┼──────┼───────┼───────┼─────┤
│ 七月十三日 │ 海　洛　因 │        ０．９│   竹　　子   │      5000│
└──────┴──────┴───────┴───────┴─────┘
